臺灣屏東地方法院刑事判決　　　　　　　96年度訴字第1062號
公　訴　人　臺灣屏東地方法院檢察署檢察官
被　　　告　甲○○
　　　　　　　　　　（現另案於臺灣屏東監獄執行中）
指定辯護人　本院公設辯護人　丙○○
上列被告因強盜案件，經檢察官提起公訴（96年度偵字第2779號
），本院判決如下：
    主  文
甲○○攜帶兇器、毀壞安全設備竊盜，處有期徒刑壹年，減為有
期徒刑陸月，如易科罰金，以新台幣壹仟元折算壹日。扣案之鐵
鉗壹支沒收。
    事  實
一、甲○○意圖為自己不法之所有，基於竊盜之犯意，於民國96
    年4 月22日下午2 時30分許，攜帶其所有客觀上得以危害人
    生命、身體及安全，可供兇器使用之鐵鉗1 支，駕駛車牌號
    碼6K─4117號自用小貨車，至丁○○所經營址設於屏東縣內
    埔鄉○○路之工廠，並以前開鐵鉗破壞設於該工廠四周之具
    有防盜功用之鐵絲網圍籬，進入該工廠內，竊取丁○○所有
    之白鐵桶1 只及白鐵鐵枝20支，得手後，將竊得之財物搬上
    上開自用小貨車上置放，欲駕車逃離現場，惟因其行竊時不
    慎觸動警報系統，丁○○在其位於屏東縣內埔鄉○○村○○
    路82號之住處內聽聞警報器之聲響，立即前往該工廠察看，
    而查悉上情，惟仍無法阻止甲○○駕車逃逸。嗣於96年4 月
    23 日 中午11時30分許，甲○○至址設於屏東縣屏東市○○
    路128 號之「瑾順資源回收場」販售上開竊得之白鐵桶及白
    鐵鐵枝時，為行經該處之丁○○發現，適有警員經過該處，
    乃上前將其逮捕，而查知上情。
二、案經屏東縣警察局內埔分局報告臺灣屏東地方法院檢察署檢
    察官偵查起訴。
    理  由
一、按被告以外之人於審判外之陳述，雖不符前四條之規定，而
    經當事人於審判程式同意作為證據，法院審酌該言詞陳述或
    書面陳述作成時之情況，認為適當者，亦得為證據。當事人
    、代理人或辯護人於法院調查證據時，知有第159 條第1 項
    不得為證據之情形，而未於言詞辯論終結前聲明異議者，視
    為有前項之同意，刑事訴訟法第159 條之5 定有明定。查本
    案公訴人、被告與辯護人於本院準備程序及審判程序，對於
    本院所引用之屬於傳聞證據之證據，均未爭執證據能力並同
    意引為證據，本院審酌上開言詞及書面陳述作成時之證據取
    得過程並無瑕疵，且與待證事實具有關連性等情況，認為適
    當，應認依刑事訴訟法第159 條之5 之規定，得為證據，而
    有證據能力。
二、上開犯罪事實，業經被告坦承不諱，核與證人即被害人丁○
    ○於警、偵訊及本院審理時證述之情節相符，並有贓物認領
    保管單、查獲相片及扣案之鐵鉗1 支可資佐證，被告之自白
    顯與事實相符，洵堪採信。又被告自承其係以扣案之鐵鉗破
    壞鐵絲網圍籬進入被害人上開工廠內行竊（見本院卷第35頁
    背面），起訴書漏未記載此部分事實，容有疏漏，併此敘明
    。
三、按刑法第329 條準強盜罪之規定，將竊盜或搶奪之行為人為
    防護贓物、脫免逮捕或湮滅罪證而當場施強暴、脅迫之行為
    ，視為施強暴、脅迫使人不能抗拒而取走財物之強盜行為，
    乃因準強盜罪之取財行為與施強暴、脅迫行為之因果順序，
    雖與強盜罪相反，卻有時空之緊密連接關係，以致竊盜或搶
    奪故意與施強暴、脅迫之故意，並非截然可分，而得以視為
    一複合之單一故意，亦即可認為此等行為人之主觀不法與強
    盜行為人之主觀不法幾無差異；復因取財行為與強暴、脅迫
    行為之因果順序縱使倒置，客觀上對於被害人或第三人所造
    成財產法益與人身法益之損害卻無二致，而具有得予以相同
    評價之客觀不法。故擬制為強盜行為之準強盜罪構成要件行
    為，雖未如刑法第328 條強盜罪之規定，將實施強暴、脅迫
    所導致被害人或第三人不能抗拒之要件予以明文規定，惟必
    於竊盜或搶奪之際，當場實施之強暴、脅迫行為，已達使人
    難以抗拒之程度，其行為之客觀不法，方與強盜行為之客觀
    不法相當，而得與強盜罪同其法定刑，已經大法官會議解釋
    釋字第630 號解釋在案，足見刑法第329 條所規定擬制為強
    盜罪之強暴、脅迫構成要件行為，乃指達於使人難以抗拒之
    程度者而言，此為最新之解釋。查證人即被害人丁○○已於
    本院審理時具結證稱：其看到被告竊得其財物，欲駕駛上開
    自用小貨車逃逸之際，立即上前以右手伸入車窗欲拔取該自
    用小貨車之鑰匙，被告有以手撥開其手，沒有毆打伊，當時
    被告所駕駛之小貨車已經發動，繼續往前行駛約4 、5 公尺
    遠，被告就將車子停住一下，其就自己放開手讓被告離開，
    過程約1 、20秒，當時被告車速約10多公里，其當時可以跟
    著車子跑，以當時之車速，其可以隨時放手不會摔倒，後來
    是因其要閃避被告所駕駛之前開自用小貨車，不慎摔倒在地
    上所造成等語（見本院卷第50頁、51頁），核與被告於本院
    準備程序所辯大致相符（見本院卷第35頁背面），被告所辯
    尚非不可採信，足認被告當時應僅單純將上開自用小貨車駛
    離，並未故意對被害人為何強暴或脅迫行為，此自被害人所
    證被告當時之車速甚慢，且於行駛4 、5 公尺之後即自行減
    速停車乙情觀之，益加明確；再者，依被害人前開所陳，被
    害人既然在伸手進去車內，拉著被告上衣衣領之情況下，尚
    可跟在被告所駕駛之自用小貨車旁邊跑，且於鬆手後未摔倒
    在地等情，堪認被告前開駕車離去之舉動，在客觀上難謂已
    達使人難以抗拒之程度，依前揭司法院大法官會議之解釋，
    尚難謂有刑法第329 條構成要件之合致性。此外，並無確切
    之證據足以證明被告有何施強暴、脅迫於被害人，而達於使
    被害人難以抗拒之程度乙節，是以被告被訴準強盜罪尚屬不
    能證明，公訴人認係刑法第329 條之準強盜罪，尚有未洽。
三、按刑法第321 條第1 項第2 款所謂「其他安全設備」，係指
    門扇、牆垣以外，依社會通常觀念足認作為防盜之一切設備
    而言，本件被害人工廠周圍所設置之鐵絲網圍籬，顯係作為
    區隔內外及防止外人入內之設備，應屬此條款所指之安全設
    備無訛；又刑法第321 條第1 項第3 款之攜帶兇器竊盜罪，
    係以行為人攜帶兇器竊盜為其加重條件；此所謂兇器，其種
    類並無限制，凡客觀上足對人之生命、身體、安全構成威脅
    ，具有危險性之兇器均屬之，且祇須行竊時攜帶此種具有危
    險性之兇器為已足，並不以攜帶之初有行兇之意圖為必要（
    最高法院79年台上字第5253號判例意旨可參）。查被告行竊
    時所攜帶之鐵鉗，係鐵製材質、質地堅硬，且體積非小，足
    見若持之對人攻擊，對人之生命、身體應具有危害危險性，
    自屬刑法第321 條第1 項第3 款規定之兇器無疑。是核被告
    所為，係犯刑法第321 條第1 項第2 款、第3 款之攜帶兇器
    毀壞安全設備竊盜罪。公訴意旨認被告上開行為係犯刑法第
    329 條之準強盜罪，尚有未洽，業如前述，惟因基本事實同
    一，本院自得依法變更法條而審理之。本院審酌被告不思以
    正常途徑賺取金錢，任意竊取他人財物，且於犯行遭被害人
    丁○○發覺並阻止其離去之際，猶駕車逃逸，間接致被害人
    受傷，所為誠不足取，且素行非佳（參見卷附臺灣高等法院
    被告前案紀錄表之記載），惟念其坦承犯行，所竊財物價值
    非鉅，且已由被害人領回，有上開贓物認領保管單存卷可稽
    ，被告尚未有不法所得，又已與被害人達成和解，有屏東縣
    內埔鄉調解委員會調解書1 份在卷可按（見偵卷第22頁），
    衡以其犯罪動機、手段、智識程度等一切情狀，並斟酌檢察
    官之求刑，量處如主文所示之刑，又按中華民國九十六年罪
    犯減刑條例業經總統於96年7 月4 日公布，自同年7 月16日
    施行，本件被告犯罪時間係在96年4 月24日以前，經核並無
    該條例第3 條所列不予減刑之情形，應依中華民國九十六年
    罪犯減刑條例第2 條第3 款規定，減其宣告刑刑期2 分之1
    ，並諭知易科罰金之折算標準。至於扣案之鐵鉗1 支，業據
    被告供明係其所有，且係其犯本案所用之物（見本院卷第35
    頁背面、第65頁背面），應依刑法第38條第1 項第2 款規定
    宣告沒收。
據上論斷，應依刑事訴訟法第299 條第1 項前段、第300 條，刑
法第321 條第1 項第2 款、第3 款、第41條第1 項前段、第38條
第1 項第2 款，中華民國九十六年罪犯減刑條例第2 條第3 款、
第7 條、第9 條判決如主文。
本案經檢察官乙○○到庭執行職務。
中　　華　　民　　國　　96　　年　　12　　月　　27　　日
                  刑事第五庭  審判長  法  官  石家禎
                                      法  官  林家聖
                                      法  官  陳秀慧
以上正本證明與原本無異。
如不服本判決應於收受本判決送達後十日內向本院提出上訴書狀
，其未敘述上訴理由者，應於上訴期間屆滿後二十日內向本院補
提理由書狀（均須按他造當事人之人數附繕本）「切勿逕送上級
法院」。
中　　華　　民　　國　　96　　年　　12　　月　　27　　日
                                      書記官  溫訓暖
附錄本判決論罪科刑法條：
中華民國刑法第321條
犯竊盜罪而有左列情形之一者，處 6 月以上、 5 年以下有期徒
刑：
一  於夜間侵入住宅或有人居住之建築物、船艦或隱匿其內而犯
之者。
二  毀越門扇、牆垣或其他安全設備而犯之者。
三  攜帶兇器而犯之者。
四  結夥三人以上而犯之者。
五  乘火災、水災或其他災害之際而犯之者。
六  在車站或埠頭而犯之者。
前項之未遂犯罰之。
